【裁判字號】    89,上訴,3569
【裁判日期】    890824
【裁判案由】    野生動物保育法
【裁判全文】
台灣高等法院刑事判決                          八十九年度上訴字第三五六九號
    被      告  甲○○
    選任辯護人  李宜光
右上訴人因違反野生動物保育法案件，不服台灣桃園地方法院八十九年度訴字第九二
○號，中華民國八十九年八月二十四日第一審判決（起訴案號：台灣桃園地方法院檢
察署八十九年度偵字第八○六二號）提起上訴，本院判決如左：
   主  文
上訴駁回。
   事  實
一、甲○○明知未經主管機關行政院農業委員會之同意，不得輸入屬野生動物保育法
    第四條第一項第一款所規定之保育類野生動物大象及河馬之產製品，竟未經該會
    之同意，於民國八十八年五月十七日，自香港搭乘國泰航空ＣＸ４０８號班機入
    境時，私自將瀕臨絕種保育類野生動物大象之象牙雕刻品及河馬牙雕刻品共計二
    七八件，藏放在其所攜帶之行李箱中予以輸入，嗣於桃園中正國際機場入境旅客
    通關檢查時，為機場海關稽查人員查獲其未依法申報前開象牙及河馬牙產製品而
    知上情，並扣得上揭雕刻產製品二七八件。
二、案經財政部台北關稅局移送臺灣桃園地方法院檢察署檢察官偵查起訴。
    理  由
一、右揭事實，業據被告甲○○坦承不諱，且查其所攜帶入境之右揭雕刻品二七八件
    ，經行政院農業委員會轉送法務部調查局鑑定結果，除扣案之小豬十隻外，其餘
    扣案之雕刻品均有牙質類特有之螢光反應，並具有史垂格線，其所形成之角度平
    均值大或等於一一０度，為大象象牙之特徵，均屬保育類野生動物產製品；另疑
    似象牙產製品小豬十隻，經鑑定結果，均有牙質類特有之螢光反應，不具有史垂
    格線，牙心具有同心圓紋路，為河馬牙之特徵，亦屬保育類野生動物產製品，此
    有法務部調查局檢驗通知書及行政院農業委員會函各一紙在卷可稽，此外，並有
    中華民國入境旅客申報單暨臺北關稅局扣押貨物運輸工具收據及搜索筆錄影本各
    乙份在卷可參，且有右揭查獲之保育類野生動物之產製品共二七八件扣案足憑，
    事證明確，被告右揭犯行足堪認定，應予依法論科。被告辯以不知輸入象牙製成
    之手工藝品為法律所禁止，且需要申報。無犯罪之故意云云，惟查野生動物保育
    法早於民國八十八年六月三十日經政府公布實施，且宣導週知，象牙河馬為野生
    動物為週知之事實，被告諉為不知，殊不足取。
二、原審以保育類野生動物，包括瀕臨絕種、珍貴稀有及其他應予保育之野生動物，
    其產製品非經中央主管機關之同意，不得輸入，野生動物保育法第二十四條第一
    項定有明文。核被告甲○○右揭之所為，係違反野生動物保育法第二十四條第一
    項之規定，應依同法第四十條第一項第一款之規定論處。並審酌被告之犯罪動機
    、目的、手段及其品性、素行與犯後態度等一切情狀，引用野生動物保育法第四
    十條第一項第一款規定，量處有期徒刑捌月。查獲之保育類野生動物象牙及河馬
    牙雕刻產製品共二七八件，依同法第五十二條第一項後段規定，併予宣告沒收。
    認事用法並無不合，量刑亦屬適當，上訴意旨否認犯罪故意，為無理由，應予駁
    回。
據上論斷，應依刑事訴訟法第三百六十八條判決如主文。
本案經檢察官沈明倫到庭執行職務。
中    華    民    國    八十九    年      十一      月     十六         日
                              台灣高等法院刑事第九庭
                                  審判長法  官  李  文  成
    法  官  官  有  明
                                        法  官  周  盈  文
右正本證明與原本無異。
如不服本判決應於收受送達後十日內向本院提出上訴書狀，其未敘述上訴之理由者並
得於提起上訴後十日內向本院補提理由書（均須按他造當事人之人數附繕本）。
                                        書記官  吳  素  雲
中    華    民    國    八十九    年      十一      月      十八        日
附錄  本判決論罪科刑法條：
野生動物保育法第四十條  （罰則（一））
有下列情形之一，處六月以上五年以下有期徒刑，得併科新臺幣三十萬元以上一百五
十萬元以下罰金：
一  違反第二十四條第一項規定，未經中央主管機關同意，輸入或輸出保育類野生動
    物之活體或其產製品者。


司法院資訊處製作；財團法人民間司法改革基金會備份。
